【裁判字號】    97,再,204
【裁判日期】    980928
【裁判案由】    房屋稅
【裁判全文】
臺北高等行政法院判決
                                       97年度再字第204號
再審原告    甲○○
再審被告    臺北市稅捐稽徵處
代  表  人  乙○○（處長）
上列當事人間因房屋稅事件，再審原告對本院中華民國97年5 月
30日97年度再字第11號判決，提起再審之訴，本院判決如下︰
    主  文
再審之訴駁回。
再審訴訟費用由再審原告負擔。
    事實及理由
一、事實概要：
    本件再審原告所有臺北市中正區○○○路○ 段36巷8 弄臨15
    號房屋（層次：1 層，構造別：磚造，樓層高度：3 公尺，
    面積：28平方公尺，以下簡稱系爭房屋），前經再審被告所
    屬中正分處核定自民國（下同）56年10月起課徵房屋稅在案
    。再審原告於94年7 月5 日向該中正分處申請更正原始房屋
    稅籍為2 層樓，經該中正分處以94年7 月12日北市稽中正乙
    字第09460863000 號函復依歷年房屋稅籍資料記載，系爭房
    屋並未發現有2 層樓資料。再審原告不服，提起訴願，復遭
    臺北市政府決定駁回，遂向本院提起行政訴訟。經本院審理
    後，於95年12月14日以95年度訴字第450 號判決駁回，再審
    原告不服，提起上訴，經最高行政法院以96年12月20日96年
    度裁字第3835號裁定駁回上訴而告確定。再審原告仍不服本
    院95年度訴字第450 號確定判決，以該判決具有行政訴訟法
    第273 條第1 項第9 款之再審事由，提起再審之訴，經本院
    97年度再字第11號判決駁回。再審原告猶不服，提起上訴，
    經最高行政法院97年度裁字第4414號裁定上訴駁回。再審原
    告仍不服本院97年度再字第11號判決，以前開判決有行政訴
    訟法第273 條第1 項第9 款、第13款、第14款之情形，向本
    院提起再審之訴。
二、本件再審原告主張：
    判決書若採信再審被告系爭房屋只有1 層之說法，為何核定
    兩層（兩間）之房屋現值，從再審被告核定現值反算系爭房
    屋之面積，也是符合兩層之總面積。而且再審被告承認沒有
    系爭8 弄8 號房屋，從戶政事務所門牌編釘報告亦無臺北市
    ○○○路2 段36巷8 弄8 號之編釘，表示64年核發之核定函
    8 、11-1號兩間顯然就是8 弄臨11-1號之筆誤。64年12月6
    日核發之稅單，經前往更正為8 弄臨11-1號，證明沒有8 號
    之門牌，亦經戶政事務所發函證明。又由於戶政事務所門牌
    編訂次序混亂，而將臺北市○○○路○ 段36巷8 弄臨11-1號
    房屋地址更動為同路段36巷8 弄15號，並非有兩間同樣的門
    牌，因此原告才申請證明8 弄臨11-1號僅此一間。本件稅籍
    與30幾年前核發資料稅單不同，亦與現今實況有所出入等情
    。並聲明求為：1.廢棄原確定判決。2.訴願決定及原處分均
    撤銷。3.請求改判命再審被告存檔之房屋稅籍與再審被告64
    年12月16日北市稽古（乙）字第17908 號函關於臺北市○○
    ○路○ 段36巷8 、11-1號兩間設籍之錯誤資料，並依核發稅
    單經更正後之地址，亦即臺北市○○○路○ 段36巷8 弄臨11
    -1號（現已更改為臨15號）層次︰2 樓、構造別：磚造、用
    途︰住宅用、第1 層約3 公尺、第2 層約2 公尺，均各為28
    平方公尺。
三、再審被告則以：
    按依據行政訴訟法第273 條第1 項第9 款、第13款、第14款
    規定，提起再審之訴，必須表明確定判決有如何合於前開再
    審事由之具體情事，始為相當。然觀本件再審理由，未指明
    何一證據係偽造，如何偽造；亦未指明有何項「未經審酌之
    證物」及何種「重要證物漏未斟酌」，自難謂已符合上開再
    審之事由。是再審原告求為廢棄原判決之主張，應為無理由
    等語，資為抗辯。並聲明求為判決駁回再審原告之訴。
四、按「有左列各款情形之一者，得以再審之訴對於確定終局判
    決聲明不服。但當事人已依上訴主張其事由或知其事由而不
    為主張者，不在此限：…九、為判決基礎之證物係偽造或變
    造者。…一三、當事人發見未經斟酌之證物或得使用該證物
    者。但以如經斟酌可受較有利益之裁判者為限。一四、原判
    決就足以影響於判決之重要證物漏未斟酌者。」、「再審之
    訴，應以訴狀表明下列各款事項，並添具確定終局判決繕本
    ，提出於管轄行政法院為之：…四、再審理由及關於再審理
    由並遵守不變期間之證據。」、「再審之訴顯無再審理由者
    ，得不經言詞辯論，以判決駁回之。」行政訴訟法第273 條
    第1 項第9 款、第13款、第14款、第277 條第1 項第4 款、
    第278 條第2 項分別定有明文。又依同法第273 條第3 項規
    定：「第1 項第7 款至第10款情形，以宣告有罪之判決已確
    定，或其刑事訴訟不能開始或續行非因證據不足者為限，得
    提起再審之訴。」可知，以行政訴訟法第273 條第1 項第9
    款規定為再審事由，須主張之判決基礎之證物係經偽造或變
    造，且該偽造、變造證物之情形，業經宣告有罪之判決並確
    定，或其刑事訴訟不能開始或續行非因證據不足者為限。如
    其所稱為判決基礎之證物係偽造、變造或為判決基礎之證言
    、鑑定、通譯為虛偽陳述之情形，並未經宣告有罪之判決已
    確定，且無其刑事訴訟不能開始或續行非因證據不足之情形
    ，竟以之為再審事由，即屬法所不許。另所謂「當事人發見
    未經斟酌之證物或得使用該證物者」，係指該項證物於前訴
    訟程序終結前即已存在，而為再審原告所不知悉，或雖知其
    存在而不能使用，現始知其存在，或得使用者而言（改制前
    行政法院48年度裁字第40號判例參照），且須以經斟酌可受
    較有利益之裁判者為限；再所稱「原判決就足以影響於判決
    之重要證物漏未斟酌者」解釋上亦以該證物如經斟酌可受較
    有利益之裁判者為限；且係指於前訴訟程序言詞辯論終結前
    ，已經存在並已為證據聲明之證物，而前訴訟程序事實審法
    院並未認為不必要，而仍忽略證據聲明未為調查，或已為調
    查而未就其調查之結果予以判斷者而言。若證物於前訴訟程
    序事實審法院審理時並未存在，即不生漏未斟酌情事，而不
    構成上開再審事由。
五、經查，本院97年度再字第11號確定判決係就再審原告針對本
    院95年度訴字第450 號確定判決，以該判決有行政訴訟法第
    273 條第1 項第9 款規定之再審事由，經本院97年度再字第
    11號確定判決認：再審原告並未指明95年度訴字第450 號確
    定判決所憑證據何者為偽造及如何偽造，且其所引用再審被
    告所轄中正分處96年1 月11日北市中正乙字第09631031700
    號函略謂：「查台端係於64年12月13日向原台北市稅捐稽徵
    處古亭分處申請房屋設籍，案經通知台端補齊切結書、戶口
    謄本等證明文件後，據以核定旨揭房屋等2 間違章建築之房
    屋現值，並於函內載明『如有異議請於文到30天內檢具有關
    證件，申請重新核計』，惟台端迄今無聲明異議；至上開64
    年12月16日北市稽古乙字第17908 號函設籍案件已逾保存年
    限，無法提供。」其內容並不足以推證本院原確定判決所引
    為重要之證據，有何偽造情事，而駁回再審原告上開訴訟。
六、而再審原告主張本院上開97年度再字第11號確定判決有行政
    訴訟法第273 條第1 項第9 款、第13款、第14款規定：「為
    判決基礎之證物係偽造或變造者。」、「當事人發見未經斟
    酌之證物或得使用該證物者。但以如經斟酌可受較有利益之
    裁判者為限。」、「原判決就足以影響於判決之重要證物漏
    未斟酌者。」等情事，所稱判決基礎之「證物」係偽造或變
    造，且有未經斟酌或漏未斟酌之「證物」等，綜觀其再審之
    訴狀及補充理由狀內容，僅言及該確定判決未查對「再審被
    告核定現值」、「戶政事務所門牌編釘報告」、「戶政事務
    所發函」證明，逕依被告房屋稅籍資料所為之判決失真，並
    未具體指明前揭報告、函文等之字號及提出所指未為原確定
    判決斟酌之證物以供調查，且就該等證物如何足以推翻本院
    97年度再字第11號確定判決所為之認定，亦未為任何說明。
    況細繹本院97年度再字第11號確定判決理由，乃係就再審原
    告指摘本院95年度訴字第450 號確定判決有行政訴訟法第27
    3 條第1 項第9 款之「為判決基礎之證物係偽造」再審事由
    ，認其所提之證據，均不足支持其主張，而為顯無理由之判
    決，是就該97年度再字第11號確定判決本身，亦不存在何「
    為判決基礎之證物係偽造或變造者。」之情形，而再審原告
    就有何得證明該判決基礎證物乃偽造之證物，未經斟酌或漏
    未斟酌情事，亦未指明。是再審原告上開指摘，顯無可採。
七、綜上所述，再審原告無非仍係就本院95年度訴字第450 號確
    定判決證據取捨、事實認定職權為指摘，而查無本院97年度
    再字第11號確定判決，有何行政訴訟法第273 條第1 項第9
    款、第13款、第14款規定之再審事由。是再審原告提起本件
    再審之訴，顯無理由，爰不經言詞辯論，逕以判決駁回之。
八、據上論結，本件再審原告之訴顯無再審理由，爰依行政訴訟
    法第278 條第2 項、第98條第1 項前段，判決如主文。
中    華    民    國    98    年     9    月   28     日
                    臺北高等行政法院第七庭
                              審判長法  官  林樹埔
                                    法  官  劉穎怡
                                    法  官  林玫君
上為正本係照原本作成。
如不服本判決，應於送達後20日內，向本院提出上訴狀並表明上
訴理由，如於本判決宣示後送達前提起上訴者，應於判決送達後
20日內補提上訴理由書（須按他造人數附繕本）。
中    華    民    國    98    年     9    月   28     日
                                    書記官  黃玉鈴


司法院資訊處製作；財團法人民間司法改革基金會備份。
